【裁判字號】    95,台上,2537
【裁判日期】    950511
【裁判案由】    違反槍砲彈藥刀械管制條例
【裁判全文】
最高法院刑事判決            九十五年度台上字第二五三七號
    上  訴  人  甲○○
    選任辯護人  陳煥生律師
上列上訴人因違反槍砲彈藥刀械管制條例案件，不服台灣高等法
院中華民國九十五年二月二十四日第二審更審判決（九十四年度
上更(二)字第六一一號，起訴案號：台灣桃園地方法院檢察署八十
八年度偵字第二二七號、第一五一七號），提起上訴，本院判決
如下：
    主  文
原判決撤銷，發回台灣高等法院。
    理  由
本件原判決認定：上訴人甲○○因多年前長期居留於美國加州洛
杉磯，而結識旅居該處之華人楊惠舟（經第一審通緝中），二人
均明知手槍及子彈係經我國行政院公告為甲類第一款之管制進出
口物品，非經主管機關許可，不得非法運輸回國，竟基於共同運
輸及私運管制進口物品之手槍及子彈來台之犯意，由上訴人於民
國八十七年十二月十五日先行回國等候接應，並託不知情之陳信
宏於同月十六日以林倩椿之名義，向台南市「九九通訊有限公司
」購買NOKIA 廠牌五一三○型搭配IF卡門號000000000
0號行動電話一支，以供聯絡之用。另楊惠舟則在美國加州洛杉
磯取得新加坡人鄒中逸（經第一審通緝中）之同意，將美國BERE
TTA廠製92EL型口徑9MM 半自動手槍一支（含彈匣二個，槍號BER
454498Z）、奧地利GLOCK廠製26型口徑9 MM半自動手槍二支（各
含彈匣二個，槍號分別為AABO307、BVC 331，另含滑套四個、復
進彈簧四條、槍托護套三個）及制式口徑5.56MM步槍子彈一顆帶
回台灣，再轉交予上訴人，且囑鄒中逸來台後靜候上訴人聯絡取
貨，同月二十八日楊惠舟將上開手槍分解後，連同子彈以保鮮膜
包裝藏放於行李內，再交給有犯意聯絡之鄒中逸夾帶回國，而鄒
中逸為免行跡敗露，遂攜其不知情之幼女李念慈同行，兩人於同
日自洛杉磯搭乘長榮航空股份有限公司（下稱長榮航空公司）BR
-011號班機，並將上開行李（編號BR094166）隨機托運，且以李
念慈名義報關，於是日晚上十時三十分許抵達台灣，經由桃園中
正國際機場通關，私運管制之前開槍、彈進口，適為安檢勤務人
員經Ｘ光檢視儀器發現上開托運行李可疑後，即予掛牌欲嚴加檢
查，鄒中逸因恐犯行敗露為警查獲，乃未出面提領該件行李，僅
領走其餘五件行李，即攜其幼女通關入境；嗣該未提領之托運行
李經內政部警政署航空警察局（下稱航空警察局）會同財政部台
北關稅局及長榮航空公司共同查驗後，發現內有上開手槍及子彈
，再由電腦查詢顯示該行李係鄒中逸掛牌托運，即展開調查。翌
（二十九）日上午鄒中逸主動打電話查詢該只托運行李時，經獲
知已查驗出有上開槍、彈，即於是日下午五時許至航空警察局投
案。另上訴人於同月二十九日下午二時三十分許，經由楊惠舟自
美國越洋電話得知鄒中逸已入境台灣，楊惠舟並告知鄒中逸之聯
絡電話為0000000000號，以便通知取貨，嗣於當晚八
時許，上訴人尚不知鄒中逸已向航空警察局投案，仍以0000
000000號手機撥打0000000000號行動電話與鄒
中逸聯繫安排取貨事宜，而正於航空警察局接受詢問之鄒中逸，
經警盤問而供出上情，旋於是日晚上十時左右，在警方授意下撥
打上訴人前開行動電話，鄒中逸即佯裝要交貨予上訴人，並誘出
約定於隔（三十）日凌晨三時三十分許，在統聯客運股份有限公
司台南總站見面，上訴人應允後，為免被人起疑，乃偕同不知情
之妻子黃麗樺騎乘VRP-660 號輕機車外出，逕赴約定地點，嗣由
警察帶領鄒中逸及其幼女搭乘統聯客運抵達台南總站，上訴人及
其妻即出現在候車室，並表明身分後，鄒中逸即將裝有上開槍、
彈之黑色背包一只交與上訴人，上訴人放在機車前面之腳踏墊處
，再由黃麗樺將之放置於機車座墊底下之行李箱內，並於準備離
去之際，旋為在場埋伏之員警查獲等情。因而撤銷第一審之判決
，改判依想像競合犯從一重論處上訴人共同未經許可，運輸手槍
罪刑（處有期徒刑十年，併科罰金新台幣一百萬元），固非無見
。
惟查：(一)、原判決事實欄僅記載上訴人與楊惠舟「基於共同運輸
及私運管制進口物品之手槍及子彈來台之犯意」，上訴人即於八
十七年十二月十五日先行回國等候接應，另由楊惠舟取得鄒中逸
同意，於同月二十八日將分解之手槍三支等交由鄒中逸運輸入境
等情，並未認定上訴人就上開運輸手槍等入境有何參與私自運送
或輸入之具體實施行為；然理由中則說明「被告（上訴人）與楊
惠舟、鄒中逸等成年人間就前述犯行，有犯意聯絡及行為分擔，
均為共同正犯」（見原判決第十八頁第二四至二五列），即謂上
訴人亦有實施運輸手槍等構成要件之具體行為。其事實認定及理
由論述，顯屬不相適合，非無判決理由矛盾之違法。又同謀共同
正犯，因其並未參與犯罪構成要件之實施行為，僅係以其參與犯
罪之謀議為其犯罪構成要件之要素，故須以嚴格之證據證明其參
與謀議，此與一般參與分擔犯罪構成要件行為之共同正犯，對其
事前有無參與犯罪之謀議，無須嚴格證據證明者不同，從而同謀
共同正犯如何參與謀議及參與共同謀議之範圍如何，除於事實內
明白認定外，並應於理由內說明其所憑之證據及認定之理由，否
則即有判決不備理由之違法。依前所述，原判決似係認定上訴人
與楊惠舟同謀，共同運輸上開槍、彈進入台灣，惟就上訴人與楊
惠舟究竟如何謀議，理由內悉未說明論列，自有判決不載理由之
違法。(二)、原判決雖以刑事訴訟法施行法第七條之三規定，修正
刑事訴訟法施行前，已繫屬於各級法院之案件，應依修正刑事訴
訟法終結之。但修正刑事訴訟法施行前已依法定程序進行之訴訟
程序，其效力不受影響。而謂鄒中逸於警詢時及檢察官偵查中之
陳述，為有證據能力（見原判決第三頁末八列至次頁第十六列、
第五頁第八至二十列及第二三至二四列）。惟鄒中逸在修正刑事
訴訟法施行前於警詢及偵查中所為之陳述，是否為已「依法定程
序進行之訴訟程序」？原判決並未進一步說明，理由自嫌欠備。
又原判決以滑套四個、復進彈簧四條、槍托護套三個均屬違禁物
，而併依刑法第三十八條第一項第一款之規定宣告沒收（見原判
決第二十頁第三至四列），然何以上開之物均屬違禁物，亦未闡
述論析，同屬可議。(三)、上訴人在原審此次更審中，曾聲請囑託
法務部依「檢察及調查機關執行我國與美國間之刑事司法互助協
定作業要點」所定，轉向美國司法部提出請求詢問楊惠舟有無屢
邀上訴人投資威而剛口香糖？有無委託鄒中逸攜帶威而剛口香糖
或手槍、子彈回台灣？等項，此於上訴人之利益有重大關係，原
審法院亦依此聲請函詢法務部（見更(二)卷第三九頁），足見其亦
認有調查楊惠舟之必要，惟於接獲法務部檢送之上開作業要點後
（見前引卷第四一頁），未再進一步依該作業要點之格式檢附中
英文請求書及相關資料，函請法務部聯繫美國司法部請求提供該
協定第二條所規定之調查、追訴、犯罪防制及相關刑事司法程序
中之協助，即以上訴人具狀陳報捨棄此部分調查證據方法（上訴
意旨陳稱係經原審徵詢下勉予同意以配合）而遽予審結，自有調
查未盡之違誤。上訴意旨指摘原判決不當，非無理由，應認有發
回更審之原因。
據上論結，應依刑事訴訟法第三百九十七條、第四百零一條，判
決如主文。
中    華    民    國  九十五  年    五    月   十一   日
                      最高法院刑事第十一庭
                          審判長法官  謝  俊  雄
                                法官  陳  世  雄
                                法官  魏  新  和
                                法官  吳  信  銘
                                法官  徐  文  亮
      本件正本證明與原本無異
                                      書  記  官
中    華    民    國  九十五  年    五    月   十二   日
                                                      Ｋ


司法院資訊處製作；財團法人民間司法改革基金會備份。
